【裁判字號】    97,上訴,625
【裁判日期】    971007
【裁判案由】    偽證
【裁判全文】
臺灣高等法院臺南分院刑事判決      97年度上訴字第625號
上  訴  人  臺灣臺南地方法院檢察署檢察官
被      告  甲○○
                    現於臺灣東成技能訓練所
上列上訴人因被告偽證案件，不服臺灣臺南地方法院96年度訴字
第999號中華民國97年4月23日第一審判決（起訴案號：臺灣臺南
地方法院檢察署96年度偵字第11065號），提起上訴，本院判決
如下：
    主  文
上訴駁回。
    理  由
一、公訴意旨略稱：被告甲○○明知另案被告王勁棠於民國94年
    八月間，持仿BERETTA廠92FS型半自動手槍之模型槍，至台
    南市○○街35號住處委託其改造，其並著手改造成可發射子
    彈，具有殺傷力之改造手槍（槍枝管制編號：0000000000）
    後交付另案被告王勁棠持有；嗣台南市警察局第六分局於95
    年1月6日接獲檢舉被告甲○○涉嫌改造手槍，於95年1月23
    日至臺灣臺南看守所借提詢問甲○○時（甲○○當時因另案
    涉嫌改造手槍，為臺南縣警察局麻豆分局於95年1月17日查
    獲，同年月19日羈押台灣台南看守所），經被告甲○○供出
    上情，並帶警前往臺南市警察局交通隊拖吊場搜索車號4626
    —ＬＹ號小客車（另案被告王勁棠於94年10月21日下午4時
    許，駕駛該車行經台南市○○路，因形跡可疑，為警循線追
    蹤至和真街玉市停車場盤查時，另案被告王勁棠恐被警查獲
    上開改造手槍，立即倒車加速逃離，行至臨安路與美麗街交
    岔路口，即棄車逃逸，經警將該輛小客車拖至該處停放保管
    ），在該輛小客車後車廂右側內裝及車身鈑金夾層內，起出
    上開仿BERETTA廠92FS型半自動手槍之模型槍改造而成，可
    發射子彈，具有殺傷力之改造手槍，乃報告臺灣臺南地方法
    院檢察署（以下簡稱台南地檢署）檢察官偵查結果，以另案
    被告王勁棠涉犯槍砲彈藥刀械管制條例第八條第一項共同製
    造槍枝罪嫌，於95年11月30日以95年度偵緝字第415號提起
    公訴後，經原審分案以95年度訴字第1769號被告王勁棠違反
    槍砲彈藥刀械管制條例案件審理，於96年4月11日原審法院
    審理時，被告甲○○為證人，於供前具結，就案情有重要關
    係之事項，竟虛偽證稱「另案被告王勁棠要我幫他改造，但
    我沒有幫他」，「他之前曾拿來過，但我還給他，沒有幫他
    改造」，「因為槍本來就是王勁棠的」等語，使法院審判因
    而陷於錯誤，判決另案被告王勁棠無罪，因認被告甲○○涉
    有刑法第168條之偽證罪嫌等語。
二、按犯罪事實應依證據認定之，無證據不得認定其犯罪事實；
    又不能證明被告犯罪者，應諭知無罪之判決，刑事訴訟法第
    154條第2項、第301條第1項分別定有明文。另按認定犯罪所
    憑之證據，無論其為直接證據或間接證據，其為訴訟上之證
    明時，均須達於一般通常之人均不致於有所懷疑，而得確信
    其為真實之程度，始得據之為有罪之認定。倘其證明尚未達
    到此一程度，而有合理性之懷疑存在，致使無從形成有罪之
    確信時，根據「罪證有疑，利於被告」之證據法則，即不得
    遽為不利被告之認定。
三、公訴意旨認被告涉犯刑法168條之偽證罪嫌，無非以被告確
    曾受另案被告王勁棠之託，改造本案槍枝成為具有殺傷力之
    槍枝，然竟於96年4月11日原審審理95年度訴字第1769號即
    另案被告王勁棠違反槍砲彈藥刀械管制條例案件時，否認曾
    為另案被告王勁棠改造槍枝並為前開證詞，因認被告於原審
    前揭案件審理時之證詞係屬虛偽不實之證詞等情為據。訊據
    被告甲○○固坦承於原審前揭案件審理時，曾為前開證詞，
    惟否認涉有偽證罪嫌，辯稱：其於前開案件審理中所為之證
    詞與事實相符，並無虛偽不實之處，雖另案被告王勁棠曾委
    請其改造本案槍枝，但其確實並未代為改造等語。
四、經查：
  (一)
  (1)緣被告甲○○於臺南地檢署檢察官偵辦另案被告王勁棠涉嫌
    共同製造改造手槍案件中，曾以證人身分證稱：「另案被告
    王勁棠於94年8月買模型槍予伊，由伊改造完成後，在其住
    處交付予另案被告王勁棠」等語。臺南地檢署檢察官據此認
    另案被告王勁棠涉有槍砲彈藥刀械管制條例第8條第1項之共
    同製造具有殺傷力、可發射子彈之手槍罪嫌，並以95年度偵
    緝字第415號提起公訴，嗣由原審分案以95年度訴字第1769
    號審理。因另案被告王勁棠於前述被訴共同製造具有殺傷力
    ，可發射子彈之手槍罪嫌案件審理時，始終否認曾交付玩具
    模型手槍，並囑託被告甲○○將之改造成為具有殺傷力之手
    槍，經其辯護人聲請傳喚被告甲○○於前開案件審理時為證
    人。
  (2)被告確於96年4月11日，在執行審判職務之公署即台灣台南
    地方法院就該院95年度訴字第1769號王勁棠違反槍砲彈藥刀
    械管制條例案件審判時，以證人之身分前往該院第4法庭作
    証，經告知恐因陳述致自己受刑事追訴或處罰，依法得拒絕
    証言後，仍表示願意作証，因而於具結後，就案情有重要關
    係之事項即「被告王勁棠是否委請被告甲○○改造模型槍成
    具有殺傷力，可發射子彈之手槍之犯行」乙節作證，並證稱
    「 (該把手槍，被告王勁棠有無借給你？)有，王勁棠要我
    幫他改造，但我沒有幫他。(你從未幫王勁棠改過手槍？)
    他之前曾拿過來，但我還給他，沒有幫他改造。(為何在警
    、偵都陳述有幫他改？)我只是要警員增加相信槍是王勁棠
    的，因為槍本來就是王勁棠的。」等語（見原審95年度訴字
    第1769號卷第137、138頁）一節，業經本院調閱前開卷宗查
    明屬實，並有台灣台南地方法院95年度訴字第1769號96年4
    月11日審理筆錄1份及甲○○之結文一紙在卷可稽（見原審
    95年度訴字第1769號卷第137頁至第138頁筆錄及第172頁結
    文），且為被告所不爭執，是本件首應審究者乃被告甲○○
    是否曾受另案被告王勁棠之委託將模型槍改造為扣案之具有
    殺傷力，可發射子彈之手槍，及被告甲○○於原審審理另案
    被告王勁棠被訴共同製造具有殺傷力，可發射子彈之手槍一
    案中所為之上開證詞，是否屬於就案情有重要關係之事項所
    為之虛偽陳述而構成刑法偽證罪？
  (二)經查：
  (1)另案被告王勁棠於原審95年度訴字第1769號案件審理中，迭
    次陳稱：雖曾交付模型槍予被告甲○○，但未曾委請被告甲
    ○○將之改造成為具有殺傷力，可發射子彈之手槍等語，經
    核與本案被告甲○○於原審審理時供稱：另案被告王勁棠雖
    曾交付模型槍予伊，但其並未代為改造為具有殺傷力，可發
    射子彈之手槍，伊在原審95年度訴字第1769號案件審理時所
    為之證詞與事實相符，並未虛偽等語相符，是被告辯稱於前
    開案件（即原審95年度訴字第1769號案件）審理中所為證詞
    並未虛偽一節，尚非全然無據。
  (2)雖被告甲○○於臺南地檢署檢察官偵辦另案被告王勁棠涉嫌
    共同製造改造手槍案件中，曾證稱：「另案被告王勁棠於九
    十四年八月買模型槍予伊，由伊改造完成後，在其住處交付
    予另案被告王勁棠」云云，惟此部分證詞，業經被告甲○○
    於原審及本院審理另案被告王勁棠涉犯製造槍械，及其自身
    所涉偽證案件中，迭次否認在案；是被告甲○○於前開案件
    偵查中所為之證詞，是否屬實，尚非無疑；參以，另案被告
    王勁棠於94年10月21日駕駛前開車輛衝撞員警時，另毀損案
    外人林原德、孫恬婉所有之車牌號碼9352—ＫＢ號、3087—
    ＪＰ號自小客車車體，並造成案外人林原德、孫恬婉分別受
    有車體修復費用十一萬餘元、五千餘元之損害；然因另案被
    告王勁棠無力負擔，僅賠償被害人孫恬婉五千餘元，至被害
    人林原德受損部分，則由被告甲○○代為賠償，事後另案被
    告王勁棠亦未依約給付賠償金予被告甲○○，導致兩人不快
    等情，亦經被告甲○○於前開案件審理中證述明確在案，是
    被告甲○○與另案被告王勁棠間，既有前揭財務糾紛，而有
    嫌隙，則被告甲○○於偵查中前揭對另案被告王勁棠不利之
    證詞，實有設詞構陷之虞，尚難採信；從而，逕以被告甲○
    ○偵查中之證言遽而認定被告甲○○於原審95年度訴字第
    1769號案件審理中之證詞與事實不符而屬虛構，亦嫌率斷。
  (3)此外，另案被告王勁棠被訴共同製造槍械一節，業經原審以
    95年度訴字第1769號案件判決無罪，並經本院以96年度上訴
    字第665號刑事判決駁回上訴，復經最高法院以96年度台上
    字第7410號刑事判決駁回上訴確定等情，亦有台灣高等法院
    被告全國前案紀錄表及判決書各一份在卷可稽（見原審卷第
    57頁、本院卷第30至34頁），是依本院調查證據所得，尚難
    認定被告甲○○確有受另案被告王勁棠囑託將本案槍枝改造
    成為具有殺傷力，可發射子彈之手槍。
  (三)
  (1)又按刑法第168條之偽證罪，以於案情有重要關係之事項，
    故意為虛偽之陳述為構成要件，如對案情有重要關係之事項
    所述不實，惟非出於故意者，仍難論以偽證罪。又所謂偽證
    係指證人對於所知實情故作虛偽之陳述而言，不包括證人根
    據自己意見所作之判斷在內（最高法院30年上字第2032號判
    例、69年台上字第1506號判例分別可供參照）。
  (2)被告於96年4月11日另證稱「我只是要警員增加相信槍是王
    勁棠的，因為槍本來就是王勁棠的。」等語，經查，本案槍
    枝原係於被告甲○○所有之車牌號碼4626—ＬＹ號自小客車
    後車廂內右側鈑金旁所起出者，此業經證人即執行搜索之員
    警魏國展於原審95年度訴字第1769號審理時證述無誤，並有
    車籍作業系統—查詢認可資料一份，以及臺南市警察局第六
    分局於95年12月26日以南市警六刑字第09546250110號函檢
    送之搜索扣押筆錄、扣押物品目錄表各一份、搜索現場照片
    二幀附卷可參。又另案被告王勁棠於94年10月21日下午4時
    30分許，駕駛甲○○所有之車牌號碼4626—ＬＹ號自小客車
    ，行經臺南市○○街時，因故衝撞員警後棄車逃逸一節，亦
    經證人即承辦員警李曜丞、楊國銓於原審95年度訴字第1769
    號案件審理時到庭證述明確，衡諸事理，被告既知該車係由
    王勁棠使用中，復於車上查獲槍枝，且王勁棠亦有棄車逃逸
    之情形，從而據此認定該槍為王勁棠所有而藏放於車上，亦
    與常理無違，惟此應係被告自己主觀之推測而已，難認有何
    偽證之犯意及行為。究之乃係其個人就其所認知之事實而為
    陳述，則揆諸前揭判例意旨，其陳述內容應仍屬其根據自己
    意見所作之判斷，自尚難認其有「虛偽陳述」之故意。
五、從而，被告甲○○於原審95年度訴字第1769號案件審理時，
    以證人身分具結後所為前開證述，尚難認為虛偽不實之證詞
    。核其所為，與刑法偽證罪之構成要件尚屬有間。此外，公
    訴人就此部分復未提出其他適合於證明被告犯罪事實之積極
    證據，並說明其證據方法與待證事實之關係，說服本院以形
    成被告此部分有罪之心證，復查無其他積極證據足認被告確
    有公訴意旨所指前開犯行，參酌前開說明，尚不能遽採為被
    告論罪之依據，自應為無罪判決之諭知。
六、上訴意旨雖以被告於偵查中之證詞係與另案被告王勁棠同時
    應訊，從而被告證述係受王勁棠委託改造槍枝一節應認為實
    在，又縱認被告與王勁棠因車禍賠償問題有金錢糾紛，應不
    至於因此而自陷於製造槍彈之重罪，參以，被告另涉犯製造
    槍彈案件，自警詢至一審辯論終結前，均自白不諱，嗣於二
    審審理中始辯稱槍彈並非其改造云云，可知被告甲○○於原
    審95年度訴字第1769號案件審理時，以證人身分具結後所為
    前開證述，係因附和其所涉犯另案製造槍彈案件之辯詞，從
    而其證述顯為虛偽不實之證詞等理由，仍認被告涉有上開犯
    行，並據而指摘原判決不當，經核上開所指摘各節，均不足
    以認定被告有何偽證之犯行，已如前述，至被告另涉犯製造
    槍彈案件之辯詞，亦難以此即認被告確有本件偽證之犯行，
    是原審以被告被訴偽證犯行尚屬不能證明，因而諭知被告無
    罪之判決，經核並無違誤，檢察官上訴，為無理由，應予駁
    回。
七、據上論結，應依刑事訴訟法第368條，判決如主文。
本案經檢察官羅清溪到庭執行職務。
中    華    民    國    97    年    10    月    7     日
                  刑事第四庭    審判長法  官  吳志誠
                                      法  官  陳珍如
                                      法  官  羅心芳
以上正本證明與原本無異。
檢察官如不服本判決，應於收受本判決後十日內向本院提出上訴
書。其未敘述上訴理由者並得於提起上訴後十日內向本院補提理
由書（均須按他造當事人之人數附繕本）「切勿逕送上級法院」
。
                                      書記官  蔡振豐
中    華    民    國    97    年    10    月    8     日


司法院資訊處製作；財團法人民間司法改革基金會備份。
